臺灣新竹地方法院民事簡易判決
110年度竹北簡字第141號
原      告  呂佳潔  
被      告  林芳羚  
上列當事人間請求損害賠償事件，經原告提起刑事附帶民事訴訟
，由本院刑事庭裁定移送前來（109年度交附民字第253號），本
院於民國110年5月3日辯論終結，判決如下：
    主  文
被告應給付原告新臺幣參拾陸萬柒仟陸佰參拾柒元，及自民國一
百零九年十月一日起至清償日止，按年息百分之5計算之利息。
原告其餘之訴駁回。
訴訟費用由被告負擔二分之一，餘由原告負擔。
本判決第一項得假執行。
原告其餘假執行之聲請駁回。
    事實及理由
壹、程序方面
一、民事訴訟法第427條第2項於民國110年1月20日經總統令公布
    增訂第11款，新增本於道路交通事故有所請求而涉訟之事件
    ，不問其標的金額或價額一律適用簡易程序，並自公布之日
    起算至第3日起發生效力，亦即自110年1月22日起施行生效
    。上開條文修正施行後，於修正前已繫屬之事件，其法院管
    轄權及審理程序，未經終局裁判者，適用修正後之規定，曾
    經終局裁判者，則適用修正前之規定，增訂之民事訴訟法施
    行法第4條之1亦有明文。本件原告係因車禍事故提起刑事附
    帶民事訴訟，依侵權行為法律關係請求被告賠償損害，由本
    院刑事庭裁定移送前來，屬本於道路交通事故之請求，原應
    適用通常程序處理，然本案於修正前即已繫屬本院，於修正
    施行後尚未經終局裁判，揆諸前開規定，應適用修正後之規
    定，即適用簡易訴訟程序，合先敘明。　　
二、按訴狀送達後，原告不得將原訴變更或追加他訴，但擴張或
    減縮應受判決事項之聲明者，不在此限，民事訴訟法第255
    條第1項第3款定有明文。本件原告於刑事附帶民事訴訟起訴
    時，原聲明請求：被告應給付原告新臺幣（下同）758,481
    元，及自起訴狀繕本送達翌日起至清償日止，按週年利率5%
    計算之利息。嗣於110年5月3日當庭捨棄關於交通費用5,940
    元及其他財物損害27,850元之請求（見本院卷第11頁），則
    其訴之聲明請求之金額即變更為724,691元及遲延利息。原
    告上開訴之變更，係屬單純減縮應受判決事項之聲明，與上
    開法律規定相符，應予准許。
三、本件被告經合法通知，未於言詞辯論期日到場，核無民事訴
    訟法第386條各款所列情形，爰依原告之聲請，由其一造辯
    論而為判決。
貳、實體方面
一、原告主張：被告於109年1月30日晚上11時56分許，駕駛車牌
    號碼0000-00號自用小客車，沿新竹縣竹北市縣政六路由南
    往北行駛，途經與光明九路交岔路口時，本應注意行經閃光
    紅燈路口，應停車再開，且當時無不能注意之情事，竟疏於
    注意即貿然直行，適有原告騎乘車牌號碼000-000號普通重
    型機車沿光明九路由西往東駛至該路口，因而發生碰撞，致
    原告受有右足第3、第4伸趾鍵斷裂、右距骨、骰骨骨折、左
    腕挫傷等傷害（下稱系爭傷害）。爰依民法第184條第1項前
    段、第2項、第191絛之2、第193條第1項、第195條第1項前
    段規定，請求被告賠償原告所受之損害如下：㈠醫療費用：
    合計163,291元、㈡看護費用：190,000元、㈢工作損失：71,4
    00元、㈣非財產上損害：300,000元，合計724,691元。為此
    聲明：被告應給付原告724,691元及自起訴狀繕本送達翌日
    起至清償日止，按週年利率5%計算之利息；願供擔保請准宣
    告假執行。
二、被告未於言詞辯論期日到場，惟曾於調解程序辯以：對於本
    件事故發生之事實及被告因而受有系爭傷害不爭執，惟當天
    被告車速很慢，時速不會超過10，被告有左右看，看完之後
    才慢慢往前開，原告車速很快，所以沒有能注意而不注意之
    過失情形。就請求看護費部分，原告並無實際僱請看護，精
    神慰撫金過高，原告本來就沒有工作，如要請求工作損失，
    應提出工作及薪資證明等語。答辯聲明：原告之訴駁回。
三、得心證之理由：
　㈠原告主張於上開時、地，因被告之過失駕駛行為而發生本件
    車禍，致其受有系爭傷害之事實，業據其提出東元醫療社團
    法人東元綜合醫院（下稱東元醫院）診斷證明書、醫療單據
    影本等件為證（見本院109年度竹司調字第350號卷〈下稱調
    解卷〉第14、16至32頁），而被告所涉過失傷害罪，亦經本
    院109年度交易字第488號刑事判決處拘役55日，得易科罰金
    確定在案，有該刑事判決書附卷可稽（見調解卷第3至7頁）
    。又被告經合法通知，未於言詞辯論期日到庭爭執，亦未提
    出書狀作何有利於己之聲明、陳述或證據以供本院審酌，本
    院依調查證據之結果及斟酌全辯論意旨，堪信原告之主張為
    真實。
　㈡至被告以前開情詞抗辯其無過失云云。按閃光紅燈表示「停
    車再開」，車輛應減速接近，先停止於交岔路口前，讓幹道
    車優先通行後認為安全時，方得續行，道路交通標誌標線號
    誌設置規則第211條第1項第2款定有明文；又汽車行駛時，
    駕駛人應注意車前狀況，並隨時採取必要之安全措施，道路
    交通安全規則第94條第3項亦有明文。查被告駕車行駛，本
    應遵循上開規定注意駕駛，復衡本件車禍發生當時天候晴、
    夜間有照明、柏油路面乾燥、無缺陷、無障礙物、視距良好
    等節，有警員填掣之道路交通事故調查報告表附於刑事偵查
    卷宗為憑，並無不能注意之情事，詎被告竟於通過閃光紅燈
    交岔路口時，未停止於交岔路口前，讓行駛於幹道之原告車
    輛通行後再開，貿然通過，以致肇生本件車禍，其駕駛行為
    即有過失，被告上開辯解，應非可採。
  ㈢按因故意或過失，不法侵害他人之權利者，負損害賠償責任
    ；汽車、機車或其他非依軌道行駛之動力車輛，在使用中加
    損害於他人者，駕駛人應賠償因此所生之損害；不法侵害他
    人之身體或健康者，對於被害人因此喪失或減少勞動能力或
    增加生活上之需要時，應負損害賠償責任；不法侵害他人之
    身體、健康、名譽、自由、信用、隱私、貞操，或不法侵害
    其他人格法益而情節重大者，被害人雖非財產上之損害，亦
    得請求賠償相當之金額，民法第184條第1項前段、第191條
    之2前段、第193條第1項、第195條第1項前段分別定有明文
    。經查，被告對本件車禍之發生確有過失，已如前述，且其
    過失行為與原告所受系爭傷害間具有相當因果關係，則原告
    依據前開規定，請求被告賠償因系爭傷害所生之損害，自屬
    有據。茲就原告請求之各項損害及金額審酌如下：
　⒈醫療費用：
　　原告主張其因系爭車禍受傷，受有醫療相關費用之損害如附
    表編號1至15所示項目，合計金額為163,291元（即住院醫療
    費用74,208元＋後續醫療相關費用89,083元）等語，有東元
    醫院及何鈞軒皮膚科診所診斷證明書、東元醫院醫療費用收
    據與復健科治療單、電子發票證明聯、統一發票、收據影本
    在卷為憑。且查，原告主張之後續復健費用即附表編號13、
    14所示項目部分，原告已提出109年11月27日以前10次復健
    科門診收據，及109年12月11日以前共計65次復健治療之治
    療單11張為佐，本院亦向東元醫院函詢原告所需回診次數及
    期間，經該院以110年3月8日東秘總字第1100000269號函稱
    ：後續需於復健科再治療兩個月等語（見調解卷第59頁），
    倘再加計原告上開單據所載最後日期（即109年12月11日）
    至東元醫院發文日期間所為之治療次數，與原告請求之次數
    相去未幾，堪認為必要。再就附表編號15所示雷射除疤之請
    求部分，亦據原告提出皮膚科診所診斷證明書記載：「病名
    ：『意外傷合併傷口癒合不良』及醫囑：『…傷口修復手術費用
    估計新台幣六萬四千元』」明確，故認亦有治療之必要，且
    為合理之費用；又被告未於言詞辯論期日到場爭執，且於調
    解程序中就原告此部分醫療費用之請求暨證據表示無意見（
    見調解卷第52頁），核原告如附表編號1至15所示之損害，
    均與本件車禍事故有相當因果關係，且屬必要費用之支出，
    是以，原告請求被告賠償附表編號1至15所示之醫療費用163
    ,291元，即為有理由。
　⒉看護費用：
　　按親屬間之看護，縱因出於親情而未支付該費用，然其所付
    出之勞力，顯非不能以金錢為評價，此種基於身分關係之恩
    惠，自不能加惠於加害人，而應比照一般看護情形，認被害
    人受有相當看護費之損害，命加害人賠償，始符民法第193
    條第1項所定增加生活上需要之意旨，有最高法院89年度台
    上字第1749號裁判意旨可參，是原告請求被告賠償因系爭傷
    害所應增加之看護費用支出，洵屬有據，而被告抗辯原告未
    實際僱請看護云云，並非有理。原告主張其因受系爭傷害，
    導致生活無法自理，於109年1月30日至同年2月3日住院期間
    共5日需全日看護，出院後依醫囑仍有專人照顧3個月之必要
    ，合計全日看護日數為95日，以全日看護每日2,000元計，
    所需看護費用為190,000元（即附表編號16、17所示項目）
    等語。經查，原告因本件車禍事故受有系爭傷害，已如前述
    ，於「109年1月31日住院」，同日接受肌腱縫合及人工骨置
    入手術，嗣於同年2月3日出院，住院期間「4日」，認為原
    告確實無法自理生活，應有全日專人照護之必要；再就原告
    出院後之看護需求，經本院函詢東元醫院，已據該院以110
    年3月8日東秘總字第1100000269號函覆稱：出院後需僱請全
    日看護4個月等語（見調解卷第59頁），本院認為東元醫院
    為原告系爭傷害之治療醫院，基以其醫學專業立場所為之判
    斷，自有相當之可信度而足以憑採；合計原告因系爭傷害所
    需專人全日看護之合理期間應為4個月又4日，原告於此限度
    內請求被告賠償3個月又5日（每月以30日計算，共95日）之
    全日看護費用，堪認合理。參以目前社會經濟情形及一般看
    護標準，全日看護費之行情介於2,000元至2,400元之間，原
    告主張以每日2,000元計算全日看護費用，尚無不合。準此
    ，原告請求被告住院及出院後共95日期間之全日看護費用，
    共計190,000元（計算式：2,000元×95日＝190,000元），即
    屬有據，應予准許。
　⒊工作損失：
　　按當事人主張有利於己之事實，就其事實有舉證之責任，民
    事訴訟法第277 條本文定有明文。又按關於賠償損害之請求
    權，以受有實際損害為成立要件，若無損害即無賠償之可言
    （最高法院92年度台上字第173 號判決意旨參照）。本件原
    告雖主張其於車禍前從事網拍工作及兼職娃娃機，平均薪資
    約每月2萬多元，因系爭車禍導致3個月之工作收入損失，以
    最低基本工資每月23,800元計算，受有工作損失71,400元等
    語，惟未能就其實際受有此項損害之成立要件提出任何事證
    加以證明，揆之上開說明，自無從為有利於原告之認定，所
    請即非有據，礙難准許。
  ⒋精神慰撫金：
　　按慰藉金之賠償須以人格權遭遇侵害，使精神上受有痛苦為
    必要，其核給之標準固與財產上損害之計算不同，然非不可
    斟酌雙方身分資力與加害程度，及其他各種情形核定相當之
    數額（最高法院51年度台上字第223號判例意旨參照），是
    法院對於慰撫金之量定，應斟酌雙方之身分、資力與加害程
    度，及其他各種情形核定相當之數額。查原告因本件車禍身
    體受有系爭傷害，須接受手術治療及嗣後較長時間之復健治
    療，造成行動上不便及需經常往返醫院之情，堪認原告因本
    件車禍受受有相當之精神上之痛苦，其請求被告賠償慰撫金
    ，自屬有據。本院參酌原告為大學畢業學歷，目前從事網拍
    工作，平均月薪約2萬餘元，108年度所得總額約為12萬餘元
    ，名下無財產；被告為高職畢業學歷，目前無業，108年度
    所得總額約為20萬元，財產資料共1筆投資，總額為10,960
    元等情，為兩造所自陳（見調解卷第53頁），並有稅務電子
    閘門財產所得調件明細表在卷可稽（見調解卷第61至64頁）
    。再審以原告所受之傷勢及其精神上痛苦之程度、被告之過
    失情節，及本件車禍之經過、兩造之身分、地位、經濟能力
    等一切情狀，認原告請求被告給付非財產上之損害即精神慰
    撫金30萬元，尚屬過高，應以8萬元為適當。
  ⒌從而，合計原告所受之損害即為433,291元（計算式：醫療費
    用163,291元＋看護費用190,000元＋精神慰撫金80,000元＝433
    ,291元）。
  ㈣又按汽車交通事故發生時，請求權人因事故汽車為未保險汽
    車，未能依本法規定向保險人請求保險給付者，得於本法規
    定之保險金額範圍內，向特別補償基金請求補償；特別補償
    基金依第40條規定所為之補償，視為損害賠償義務人損害賠
    償金額之一部分；損害賠償義務人受賠償請求時，得扣除之
    ，強制汽車責任保險法第40條第1項第2款、第42條第1項分
    別定有明文。查原告因本件事故，已受領強制汽車責任保險
    特別補償金65654元，有原告提供之存摺影本附卷可稽，則
    原告已受領之上開強制汽車責任保險理賠金自應由得請求之
    賠償金額扣除，準此，原告因本件事故尚得請求被告賠償之
    數額應為367637元。
  ㈤末按給付無確定期限者，債務人於債權人得請求給付時，經
    其催告而未為給付，自受催告時起，負遲延責任。其經債權
    人起訴而送達訴狀，或依督促程序送達支付命令，或為其他
    相類之行為者，與催告有同一之效力；遲延之債務，以支付
    金錢為標的者，債權人得請求依法定利率計算之遲延利息；
    應付利息之債務，其利率未經約定，亦無法律可據者，週年
    利率為百分之5 ，民法第229 條第2 項、第233 條第1 項前
    段、第203條分別定有明文。原告對被告得請求之損害賠償
    ，係未約定期限之給付，亦未約定遲延利率，是原告請求自
    刑事附帶民事起訴狀繕本送達翌日即109年10月1日起至清償
    日止，按週年利率百分之5計算之遲延利息，即屬有據。 
四、綜上所述，原告基於民法侵權行為之法律關係，請求被告賠
    償原告367637元，及自起訴狀繕本送達翌日即109年10月1日
    起至清償日止，按年息百分之五計算之利息，為有理由，應
    予准許，逾此範圍之請求，則無理由，應予駁回。
五、本件為適用簡易訴訟程序所為被告部分敗訴之判決，就被告
    敗訴部分，爰依民事訴訟法第389條第1項第3款之規定，依
    職權宣告假執行。原告就其勝訴部分陳明願供擔保請准宣告
    假執行，僅係促使法院之職權發動，無庸為准駁之諭知；至
    原告敗訴部分，其假執行之聲請已失所依附，應併予駁回。
六、本件係原告於刑事訴訟程序提起之附帶民事訴訟，經本院刑
    事庭裁定移送民事庭審理，依刑事訴訟法第504條第2項之規
    定，免納裁判費，故不另為訴訟費用之諭知。
中　　華　　民　　國　　110 　年　　5 　　月　　31　　日
                  竹北簡易庭    法　官　彭淑苑
以上正本係照原本作成。
如對本判決上訴，須於判決送達後20日內向本院提出上訴（須按
他造當事人之人數附繕本）。如委任律師提起上訴者，應一併繳
納上訴審裁判費。
中　　華　　民　　國　　110 　年　　5 　　月　　31　　日
                                書記官　林琬茹
附表（醫療相關費用）     編號 項目 說明  原告請求之  金額 證據卷頁(調解卷) 一、住院醫療費用     1 急診 　         607 第24頁 2 住院費用(含手術費用) 　      66,068 第24頁 3 回診費用 骨科，7次       3,660 第23、25-27頁 4 四角拐杖、助行器租借 租借3個月         723 第36、37頁 5 輪椅租借 租借3個月       1,900 第36頁 6 熱敷墊 　         379 無 7 照護用品 住院用品         871 第34頁 　 小計 　      74,208 　 二、後續醫療相關費用     8 傷口護理用品 換藥用品       1,053 第33頁 9 中藥消炎藥物 蜈蚣草       1,300 第35頁 10 傷口外用藥膏 喜療瘀         370 無 11 去疤藥膏 2,780元*2條       5,560 無 12 補充鈣質營養品 黑木耳、牛奶、豬骨、鱸魚       3,000 無 13 預估復健回診 復健科，390元*20次(已回診10次)       7,800 第28-32頁 14 復健費用 50元*120次(已復健60次)       6,000 第17-22頁 15 雷射除疤 　      64,000 第38頁 　 小計 　      89,083 　 三、看護費用     16 住院期間看護費 2,000元(全日)*5天      10,000 　 17 出院後看護費 2,000元(全日)*90天     180,000 　 　 小計 　     190,000 　 　 合計 　     353,291